【裁判字號】    95,交聲更,1
【裁判日期】    950214
【裁判案由】    聲明異議
【裁判全文】
臺灣彰化地方法院交通事件裁定         95年度交聲更字第1號
移
即原處分機關  交通部公路總局台中區監理所彰化監理站
異 議 人 即
受 處 分 人   甲○○
上列受處分人因違反道路交通管理處罰條例案件，對於交通部公
路總局台中區監理所彰化監理站於民國九十四年七月二十六日所
為之裁決處分（文號：彰監四字第裁64-Y00000000號），聲明異
議，本院於九十四年十月三十一日裁定後，受處分人不服提起抗
告，經台灣高等法院台中分院撤銷發回，本院裁定如下：
    主  文
原處分撤銷。
甲○○不罰。
    理  由
一、原裁決書意旨略以：受處分人甲○○所有之車牌號碼PU-801
    3號自用一般小客車，於民國九十年五月三十一日零時五十
    六分許，在彰化縣北斗鎮因「未領用牌照」由吳震烝違規駕
    車上路，經警員依法舉發，爰依道路交通管理處罰條例第十
    二條第一項第一款之規定裁處車主即受處分人新臺幣（下同
    ）七千二百元之罰鍰等語。
二、異議人甲○○否認上情，其具狀陳稱：本人所有車牌號碼PU
    -8013號自小貨車早已被偷，有向警方報案，並已銷牌，然
    約於二年前接到數張「無牌無照」駕駛之罰單，本人曾向台
    灣彰化地方法院聲明異議，審查之前已繳過罰鍰七千二百元
    ，但當時找不到收據，最近才找到，而該案經法院審理時曾
    經傳喚本人與姓吳之駕駛到庭調查，法官裁定本人與姓吳之
    駕駛各繳一半之罰鍰，並已繳清，何以發生於九十年五月三
    十一日之違規交通舉發事件，經過四年多才又寄來裁決書？
    請能詳予查明等語。
三、按關於車輛所有人之處罰，如應歸責於車輛駕駛人者，處罰
    車輛駕駛人，道路交通管理處罰條例第85條第2項定有明文
    。經查：異議人所有車號PU-8013號自用小貨車，於九十年
    五月三十一日零時五十六分許，由吳震烝駕駛行經彰化縣北
    斗鎮，因「未領用牌照行駛」違規，經省道第二隊西螺分隊
    警員掣單舉發，有內政部警政署國道公路警察局舉發違反道
    路通管理事件通知單（公警局交字第Y00000000號）一紙在
    卷可稽。然上述車輛早在八十四年十月二十八日辦理繳銷，
    亦有汽車車籍查詢表可資參佐。異議人辯稱車輛繳銷後，因
    失竊而不知去向，嗣在九十二年間，曾接獲罰單告知有名為
    吳震烝之駕駛人違規駕駛該車而為警取締，因而向本院聲明
    異議一節，經本院調取九十二年度交聲字第六二、六三號卷
    宗，查知證人吳震烝於該案調查時坦承在九十年二月十日、
    同月十六日駕駛該車上路而遭警舉發，並證稱該車係案外人
    賴昭日所借予，惟不知道是否為賴昭日所偷，後來其將車輛
    返還給賴昭日等語，另異議人亦在該案陳稱伊接獲罰單後，
    即找到吳震烝詢問車輛來源，吳震烝稱係賴昭日所借予，因
    而轉向賴昭日取回該車，再交由環保人員以廢棄車輛處理等
    語，又因吳震烝證稱賴昭日目前已經死亡，故無從進一步傳
    訊到案說明（見上述卷宗內所附彰化縣警察局交通隊彰警交
    字第I00000000號、I00000000號舉發違反道路交通管理事件
    通知單、本院九十二年二月二十日、同月二十七日訊問筆錄
    ）。綜觀前揭證據，可知車號PU-8013號自小貨車於八十四
    年牌照繳銷後，在九十年間曾由吳震烝駕駛使用，其後返還
    賴昭日，異議人接獲罰單後始向吳震烝詢問而自賴昭日處取
    回車輛，依此觀之，異議人辯稱警員舉發當時，其原有車輛
    已因遭竊而喪失管領能力一節，尚非無據，從而本件駕駛汽
    車未依法懸掛車牌之違規行為，應歸責於該車失竊後對之有
    支配權之人（即吳震烝或賴昭日），而非車輛原所有人甲○
    ○。從而，本件依首開道路交通管理處罰條例第八十五條第
    二項規定，即不得逕對車輛所有人即本件異議人為處罰。原
    處分機關未予詳查而逕行對異議人裁罰，容有未洽，爰撤銷
    原處分，併諭知異議人不罰。
四、據上論結，應依道路交通管理處罰條例第八十七條第二項、
    道路交通案件處理辦法第二十條前段，裁定如主文。
中    華    民    國  九十五年    二    月    十四    日
                  交通法庭          法  官  黃玉齡
以上正本證明與原本無異。
如不服本裁定，應於裁定送達後五日內，向本院提出抗告狀。
中    華    民    國  九十五年    二    月    十四    日
                                    書記官  林怡吟


司法院資訊處製作；財團法人民間司法改革基金會備份。
